【裁判字號】    97,交聲,208
【裁判日期】    971204
【裁判案由】    違反道路交通管理處罰條例聲明異議
【裁判全文】
臺灣苗栗地方法院交通事件裁定         97年度交聲字第208號
原處分機關  交通部公路總局新竹區監理所苗栗監理站
異  議  人
即受處分人  甲○○
                    國民身分證.
上列異議人即受處分人因違反道路交通管理處罰條例案件，對於
交通部公路總局新竹區監理所苗栗監理站中華民國97年10月3 日
所為之竹監苗字第裁54-I00000000號處分（原舉發案號：彰警交
字第I00000000 號），聲明異議，本院裁定如下：
    主  文
異議駁回。
    理  由
一、按汽車駕駛人，行經有燈光號誌管制之交岔路口闖紅燈，處
    新臺幣（下同）1,800 元以上5,400 元以下罰鍰，又汽車駕
    駛人，有違反道路交通管理處罰條例第53條情形者，除依原
    條款處罰鍰外，並記違規點數3 點，道路交通管理處罰條例
    第53條第1 項、第63條第1 項第3 款，分別定有明文。
二、原處分意旨略以：異議人即受處分人甲○○於民國97年8 月
    29日15時20分許，駕駛車牌號碼728-AI 號營業貨運曳引車，
    行經彰化縣大城鄉台十七線與福建路口處，為彰化縣政府警
    察局芳苑分局警員當場舉發「闖紅燈（南往北直行）」違規
    ；嗣異議人於舉發通知單所載期限內到案申訴，經原處分機
    關函請原舉發單位查覆後，仍認異議人有上開違規行為明確
    ，乃依道路交通管理處罰條例第53條第1 項、第63條第1 項
    第3 款暨違反道路交通管理事件統一裁罰基準及處理細則第
    41條第4 項規定，於97年10月3 日裁處異議人罰鍰新臺幣3,
    600 元，並記違規點數3 點，原處分並無不法等語。
三、異議意旨略以：異議人行經上開違規地點時，當時號誌燈確
    為綠燈才慢行通過，因曳引車車身較長，車尾通過時已轉變
    為紅燈，當時警車在對向2-3 台車後行進中與本車不同方向
    ，並不是在號誌燈下當場攔檢，僅憑車尾通過來判斷是不公
    平的，且當場攔檢下來也明確表明未闖紅燈，當時員警也沒
    有開單告發，為何折騰半天又開了一張與事實不符的罰單交
    差了事，令人難以信服，為此向法院提出異議，請求撤銷原
    處分等語。
四、經查：
（一）異議人對於在上揭時、地，駕駛車號728-AI號營業貨運曳
      引車為警攔停之事實，並不否認，且有原舉發單位即彰化
      縣政府警察局芳苑分局舉發違反道路交通管理事件通知單
      1 份在卷足憑。
（二）次依證人即本件舉發警員陳雨順到庭具結證稱：「我與另
      一位同事邱建榮開巡邏車由北往南在彰化縣大城鄉○○○
      路口停紅燈時，發現728-AI號貨運曳引車闖紅燈」、「異
      議人的車子是慢慢開過去，他是在對向，我們中間有分通
      島，我們到達路口時，就發現異議人的車子車頭在慢慢前
      進」、「我們到時，已經紅燈」、「（你看到異議人車子
      時，車子哪一個部位過了停止線？）車頭、母車全部」、
      「他車子整個開過了路口，過了對面斑馬線，整個車身都
      過了，號誌燈才變綠燈」、「（當時有無其他車輛？）沒
      有，只有他一台車」、「（你確定你到路口時，號誌燈是
      紅燈？）我確定」、「黃燈變紅燈也需要3 秒，我們到達
      時就紅燈，我們發現他車頭已經慢慢滑過去，我當時沒有
      看到黃燈」、「（有無可能看錯？）沒有，因我們到達時
      是紅燈，我們也是停紅燈」、「（以異議人車子的車長過
      路口時，會不會來不及通過？）如來不及我們會看到車尾
      ，不是車頭，因我們是從紅燈之後，看到他車頭慢慢移動
      ，整個開過去，而不是因來不及他已過去了，看到車尾」
      等語綦詳（見97年11月18日訊問筆錄），並有證人庭呈之
      繪製現場圖1 份及現場照片4 張以資佐證。衡諸證人陳雨
      順係依法執行公務之人員，與異議人素不相識，並無宿怨
      ，亦無仇隙，應無甘冒自身觸犯偽證罪之風險而設詞誣攀
      之理，故其證言應堪採信。
（三）另交通警員掣單舉發違反道路交通管理處罰條例所列之違
      規事實，本質上為行政處分，係公務員基於職務上權力，
      依法就特定之具體事件所為具公法上效果之單方行政行為
      ，基於公務員為公法上行為具有公信力之原則，該行政處
      分當可被推定為有效。本件舉發員警既是在違規車輛之對
      向車道行駛，對於號誌之變換情形自是瞭解，渠於上開路
      口之紅燈時亮起時係停車等候，因而親眼目睹異議人駕駛
      之車輛於紅燈亮起後仍緩慢移動，故「如來不及通過黃燈
      ，會看到車尾，而非車頭」之推斷，乃執行交通勤務員警
      之專業判斷。且本件查無任何證據足資證明執勤員警有何
      捏造事實違法取締之不法情事，而異議人亦未就執勤員警
      之舉發如何有誤，提出相關證據以供本院調查，則執勤員
      警本其維護交通秩序、安全職責所為之舉發，自應受到合
      法、正確之推定。異議人所為之指摘，經核並無依據。據
      此，異議人有於上述時、地駕車行經有燈光號誌管制之交
      岔路口闖紅燈行為，且經合法舉發一事應堪認定，本件事
      證明確，應依法論科。
五、綜上所述，本件異議人既有前揭於行經有燈光號誌管制之交
    岔闖紅燈之違規行為，原處分機關依道路交通管理處罰條例
    第53條第1 項、第63條第1 項第3 款之規定及違反道路交通
    管理事件統一裁罰基準表，裁處異議人罰鍰3,600 元，並記
    違規點數3 點，核無違法或不當之情事，聲明異議意旨僅執
    前詞，任意指摘原處分，並無理由，應予駁回。
六、據上論斷，應依道路交通管理處罰條例第87條第2 項，道路
    交通案件處理辦法第19條，裁定如主文。
中    華    民    國    97    年    12    月    4     日
                  交通法庭  法  官  林卉聆
以上正本證明與原本無異。
如不服本裁定應於送達後5 日內向本院提出抗告狀。
                            書記官  楊慧萍
中    華    民    國    97    年    12    月    4     日


司法院資訊處製作；財團法人民間司法改革基金會備份。
